臺灣嘉義地方法院刑事判決　　　　　　　 94年度易字第353號
公　訴　人　臺灣嘉義地方法院檢察署檢察官
被　　　告　丙○○
上列被告因違反稅捐稽徵法案件，經檢察官提起公訴（九十四年
度偵字第五七六七號），本院合議庭裁定由受命法官獨任進行簡
式審判程序，判決如下：
    主  文
丙○○共同幫助納稅義務人以不正當方法逃漏稅捐，處有期徒刑
肆月，如易科罰金以佰元折算壹日，緩刑年。
    事  實
一、丙○○係納稅義務人乙○○（另為不起訴處分）之母，其明
    知捐贈給中華民國保險消費者協會（下稱保險協會）之金額
    僅為捐贈款項證明單內記載的金額之百分之五至百分之八，
    丙○○竟與該保險協會之負責人甲○○（已另案處理）基於
    共同犯意之聯絡，意圖使納稅義務人逃漏稅捐，於民國九十
    年三月十六日、同年六月十八日、九月二十七日及十二月十
    三日陸續以乙○○之名義捐贈不足額之款項，而取得面額分
    別為新台幣（下同）十萬元、十萬元、八萬元及十萬元，總
    額三十八萬元之不實繳款證明單四紙，丙○○並於九十一年
    五月三十一日持其所填載之中華民國九十年度綜合所得稅結
    算申報書及前開四紙繳款證明單，向財政部臺灣省南區國稅
    局嘉義市分局行使申報，以此方法幫助乙○○逃漏九十年度
    之綜合所得稅達七萬九千八百元，足以生損害於稅捐稽徵機
    關對於稅捐稽徵之正確性。嗣經臺灣嘉義地方法院檢察署檢
    察官偵辦乙○○違反稅捐稽徵法時查獲丙○○涉有罪嫌。
二、案經臺灣嘉義地方法院檢察署檢察官自動檢舉偵查起訴。
    理  由
一、按所得稅法所稱之納稅義務人係指依該法規定，應申報或繳
    納所得稅之人。又按納稅義務人之配偶，及合於第十七條規
　　定得申報減除扶養親屬免稅額之受扶養親屬，有前條各類所
　  得者，應由納稅義務人合併報繳。納稅義務人主體一經選定
    ，得於該申報年度結算申報期間屆滿後六個月內申請變更（
    所得稅法第七條第三款及第十五條第一項參照）。故納稅義
    務人之配偶或受納稅義務人扶養之親屬雖亦有所得，然經選
    定納稅義務人主體後，該配偶或受扶養之親屬，即非申報人
    或納稅義務人。本件被告丙○○係納稅義務人乙○○之母，
    亦是受納稅義務人乙○○扶養之直系血親尊親屬，其納稅義
    務人既經選定為乙○○後，被告丙○○雖有所得，然依上開
    規定，非屬申報人或納稅義務人，先予敘明。
二、訊據被告丙○○對於上揭犯行坦承不諱，核與證人甲○○在
    嘉義縣調查站證述：我雖於八十八年間因涉嫌開立業務上登
    載不實之「中華民國保險消費者協會繳納各種稅項證明單」
    予意圖逃漏稅捐之納稅義務人而被移送法辦，但是九十、九
    十一年間因為該案尚未判決確定，我認為上開開立「中華民
    國保險消費者協會繳納各種稅項證明單」給意圖逃漏稅捐之
    納稅義務人並未違法，所以我才會繼續販賣等語。並證述：
    我確實於九十、九十一年間開立販售「中華民國保險消費者
    協會繳納各種稅項證明單」‥‥，並依據捐贈金額一定比例
    收取費用無誤。（見調查站卷第十五頁、第十六頁）足見證
    人甲○○確有販售前開證明單，其所述情節與被告丙○○之
    自白相符，此外，復有被告丙○○所填載申報之中華民國九
    十年度綜合所得稅結算申報書一紙、中華民國保險消費者協
    會繳納各種款項證明單四紙在卷可按（見偵查卷第四十八頁
    、第四十九頁），且由前述之結算申報書觀之，納稅義務人
    乙○○九十年度之各項所得約為一百八十餘萬元，其捐款金
    額竟高達三十八萬元，此顯與常情有違，是本件事證明確，
    被告犯行堪以認定。
三、核被告丙○○所為，係犯刑法第二百十五條、第二百十六條
    行使業務登載不實文書罪及稅捐稽徵法第四十三條第一項幫
    助納稅義務人以詐術逃漏稅捐罪。又被告與甲○○間就前開
    犯行有犯意之聯絡及行為分擔，均為共同正犯。因被告非本
    件逃漏所得稅之納稅義務人，稅捐稽徵法第四十三條第一項
    之幫助犯同法第四十一條之罪，為稅捐稽徵法之特別規定，
    與刑法上幫助犯之具絕對從屬性者不同，故不必有正犯之存
    在亦能成立該罪（最高法院七十二年度台上字第三九七二號
    刑事判決參照），併予敘明。至被告所犯之業務登載不實文
    書之低度行為應為高度之行使行為所吸收，應不另論罪。而
    被告前開所犯行使業務登載不實文書罪與幫助納稅義務人以
    詐術逃漏稅捐罪間，有方法、結果之牽連關係，應依牽連犯
    之規定，從一重依稅捐稽徵法第四十三條第一項幫助納稅義
    務人以詐術逃漏稅捐罪處斷，爰審酌被告不依法繳納稅捐，
    而以虛報捐款之不正當方式，幫助他人逃漏稅捐，減少國家
    稅收，其行為之手段，逃漏之稅額，妨害稅捐機關對稅捐稽
    徵之正確性及被告犯後坦承犯行，並已繳納逃漏之稅額，及
    其他一切情狀，量處如主文所示之刑，並諭知易科罰金之折
    算標準。另查被告丙○○前未曾受有期徒刑以上刑之宣告，
    有刑案資料查註紀錄表及臺灣高等法院被告前案紀錄表可佐
    ，其因一時失慮初罹刑章，經此教訓，當知謹慎，信無再犯
    之虞，本院認其所受有期徒刑之宣告以暫不執行為適當，併
    宣告緩刑三年，以啟自新。
據上論斷，應依刑事訴訟法第二百七十三條之一第一項、第二
百九十九條第一項前段，稅捐稽徵法第四十三條第一項，刑法第
十一條前段、第二十八條、第二百十六條、第二百十五條、第五
十五條、第七十四條第一款，罰金罰鍰提高標準條例第二條，判
決如主文。
本案經檢察官李志明到庭執行職務。
中　　華　　民　　國　　94　　年　　11　　月　　16　　日
                  刑事第三庭   法  官   陳  仁　智
上列正本證明與原本無異。
如不服本判決，應於判決送達後10日內向本院提出上訴狀（應附
繕本）。告訴人或被害人如對於本判決不服者，應具備理由請求
檢察官上訴，其上訴期間之計算係以檢察官收受判決正本之日期
為準。
中　　華　　民　　國　　94　　年　　11　　月　　16　　日
                               書記官   李  佳  惠
附錄論罪科刑法條
刑法第215條
從事業務之人，明知為不實之事項，而登載於其業務上作成之文
書，足以生損害於公眾或他人者，處三年以下有期徒刑、拘役或
五百元以下罰金。
刑法第216條
行使第二百十條至第二百十五條之文書者，依偽造、變造文書或
登載不實事項或使登載不實事項之規定處斷。
稅捐稽徵法第43條第1項
教唆或幫助犯第四十一條或第四十二條之罪者，處三年以下有期
徒刑、拘役或科新台幣六萬元以下罰金。
